【裁判字號】    98,聲,1108
【裁判日期】    981030
【裁判案由】    返還擔保金
【裁判全文】
臺灣士林地方法院民事裁定              98年度聲字第1108號
聲  請  人  東光鋼鐵機械股份有限公司
法定代理人  甲○○
相  對  人  周紫涵律師即莊隆安之遺產管理人
            乙○○
聲請人聲請發還擔保金事件，本院裁定如下：
    主  文
聲請駁回。
    理  由
一、本件聲請意旨略以：聲請人前依本院93年度裁全字第3722號
    民事裁定，為擔保假扣押，曾提供新臺幣（下同）312 萬元
    為擔保金，並以本院94年度存字第137 號提存、94年度執全
    字第90號執行事件執行在案。茲因本案訴訟業已終結，且經
    聲請人定期通知相對人行使權利而未行使。至相對人莊隆安
    部分（已死亡，周紫涵律師為其遺產管理人），聲請人生請
    假扣押土地之價值，合計僅有315 萬9,060 元，並未超額查
    封，且不足以抵償聲請人獲勝訴判決數額，相對人莊隆安自
    無損害可言。為此，聲請返還上開擔保金云云，並提出假扣
    押裁定、提存書、民事判決暨其確定證明書、存證信函、掛
    號郵件收件回執等為證。
二、按返還擔保金，依民事訴訟法第106 條準用同法第104 之規
    定，須符合：(1)應供擔保之原因消滅者；(2)供擔保人證明受
    擔保利益人同意返還者；(3)訴訟終結後，供擔保人證明已定
    20日以上之期間，催告受擔保利益人行使權利而未行使，或
    法院依供擔保人之聲請，通知受擔保利益人於一定期間內行
    使權利並向法院為行使權利之證明而未證明者之要件，法院
    始得裁定返還擔保金。又上開法條所定應供擔保之原因消滅
    者，在釋明假扣押之原因而供擔保之場合，因其係擔保債務
    人因假扣押所受之損害，故必待無損害發生，或債權人本案
    訴訟全部勝訴確定，或就債務人所生之損害已經賠償時，始
    得謂供擔保之原因消滅（最高法院69年度臺抗字第286 號裁
    定意旨參照）。至所謂訴訟終結，在因假扣押或假處分所供
    擔保之情形，因該擔保係為保障受擔保利益人因不當假扣押
    或假處分所受損害而設，倘執行法院已依假扣押或假處分裁
    定實施假扣押或假處分之執行，則在供擔保人撤回假扣押或
    假處分之執行前，受擔保利益人所受損害仍可能繼續發生，
    損害額既未確定，自無強令其行使權利之理。故在假扣押或
    假處分所供之擔保，供擔保人依民事訴訟法第106 條準用同
    法第104 條第1 項第2 款規定，聲請以裁定命返還其擔保金
    之場合，必供擔保人已撤回假扣押或假處分之執行，始得謂
    與民事訴訟法第104 條第1 項第2 款所定之「訴訟終結」相
    當，而得依該條款行使定期催告之權利（最高法院86年度臺
    抗字第53號裁定意旨參照）。
三、查本件聲請人前依本院93年度裁全字第3722號民事裁定提供
    擔保，對於相對人之財產於936 萬元之範圍內為假扣押，並
    以本院94年度存字第137 號提存事件提存、94年度執全字第
    90號執行在案，業據本院調取假扣押及提存卷宗查核屬實。
    而兩造經本案訴訟判決結果，確定判決命相對人莊隆安給付
    聲請人之金額僅為561 萬6,000 元及自91年4 月12日起至清
    償日止之利息，乙○○部分則無庸給付，有聲請人所提出之
    假扣押裁定、本案判決暨確定證明書，在卷足憑。是以，聲
    請人假扣押之請求並未獲本案全部勝訴確定，嗣關於聲請人
    對相對人乙○○之假扣押執行，雖於97年10月1 日聲請撤銷
    假扣押執行獲准而經撤銷，惟聲請人迄未撤回相對人莊隆安
    假扣押之執行，亦經本院調閱執行事件卷宗查明無訛，乃聲
    請人於撤回對相對人莊隆安之假扣押執行前，逕行催告行使
    權利，即非於訴訟終結後所為，揆之上揭說明，自不符訴訟
    終結後得定期催告行使權利之要件。至相對人莊隆安經查封
    之財產價值是否低於聲請人獲勝訴判決之數額，則猶待執行
    換價或經本案實體判決方能確定，要無從於茲以聲請人主張
    之土地公告現值，推論查封土地價值未逾債權數額，聲請人
    可不負損害賠償責任，而許其取回擔保金。從而，本件返還
    擔保金之聲請，為於法不合，應予駁回。
四、爰裁定如主文。
中    華    民    國    98    年    10    月    30    日
                  民事第二庭  法  官  蕭錫証
以上正本證明與原本無異。
如對本裁定抗告，應於裁定送達後10日內向本院提出抗告狀。
中    華    民    國    98    年    11    月    4     日
                              書記官  林立原


司法院資訊處製作；財團法人民間司法改革基金會備份。
